【裁判字號】    95,上易,762
【裁判日期】    950530
【裁判案由】    妨害婚姻
【裁判全文】
臺灣高等法院刑事判決                 95年度上易字第762號
上  訴  人  臺灣宜蘭地方法院檢察署檢察官
被      告  乙○○
            丙○○
上列上訴人因被告妨害婚姻案件，不服臺灣宜蘭地方法院94年度
易字第431號，中華民國95年3月15日第一審判決（起訴案號：臺
灣宜蘭地方法院檢察署94年度偵字第3229號及移送併辦：95年度
偵字第325號），提起上訴，本院判決如下：
    主  文
上訴駁回。
    事  實
一、丙○○係甲○○之妻，為有配偶之人（二人已於民國九十三
    年七月九日經法院判決離婚，九十三年八月十六日辦妥離婚
    登記），而乙○○亦明知丙○○為有配偶之人。詎丙○○與
    乙○○二人竟分別基於通姦、相姦之概括犯意，自九十一年
    間某日起，至九十三年六月二十六日止，在台北縣三重市○○○路、台北縣三重市○○路等地之租屋處內發生性行為多
    次，而連續為通姦、相姦行為多次，丙○○並於九十四年三
    月二十六日產下乙○○之女古○○（年籍詳卷）。嗣於九十
    四年四月二十二日丙○○具狀向臺灣宜蘭地方法院提起否認
    子女之訴，請求「確認古○○非丙○○自甲○○受胎所生之
    婚生女」後，甲○○始知悉丙○○與乙○○二人上開通姦、
    相姦之情，遂於九十四年七月六日、九十四年八月二十三日
    分別向臺灣宜蘭地方法院檢察署對於丙○○、乙○○二人提
    出告訴，始為檢察官查悉上情。
二、案經甲○○訴由臺灣宜蘭地方法院檢察署檢察官偵查起訴及
    移送併辦。
    理  由
一、上揭犯罪事實，業據被告丙○○、乙○○於九十四年十二月
    二十二日檢察官偵訊時、原審及本院審理時坦承不諱，核與
    被告乙○○於原審法院九十四年度親字第八號否認子女事件
    九十四年五月二十四日、九十四年七月十四日言詞辯論期日
    時所自認「我才是古○○之生父，甲○○不是。」、「我與
    丙○○認識且發生關係三、四年，古○○是我與丙○○所生
    的女兒。」之情節（參宜蘭地檢署九十四年度他字第四七○
    號卷第二○、二九頁所附之筆錄影本）；被告丙○○於原審
    法院九十四年度親字第八號否認子女事件九十四年七月十四
    日言詞辯論期日時所自認「我於九十一年間認識乙○○並同
    居發生關係，古○○是我與乙○○所生。」之情節（參宜蘭
    地檢署九十四年度他字第四七○號卷第二九頁所附之筆錄影
    本）；證人即告訴人甲○○指訴被告丙○○於婚姻關係存續
    中即與被告乙○○發生性行為之情節，均大致相符。此外，
    復有原審法院九十四年度親字第八號否認子女之訴判決書影
    本、古○○出生證明書（九十四年三月二十六日出生，懷孕
    週數三十九週一天）、丙○○戶籍謄本、甲○○戶籍謄本、
    柯滄銘婦產科診斷證明書及血緣鑑定報告書（古○○為乙○○之女之機率為99.948473﹪）、原審法院九十三年度婚字
    第四三號離婚事件判決書各一件及刑事告訴狀二件在卷可稽
    ，並經法院調閱原審法院九十三年度婚字第四三號離婚事件
    、九十四年度親字第八號否認子女事件卷宗查明屬實，且有
    上開二案卷內之資料可資佐證。綜上所述，足徵被告丙○○
    、乙○○上開自白確與事實相符，本件事證已臻明確，被告
    二人之犯行均堪予認定，均應依法論科。
二、核被告丙○○所為，係犯刑法第二百三十九條前段之通姦罪
    ，被告乙○○所為，係犯刑法第二百三十九條後段之相姦罪
    。被告丙○○先後多次通姦犯行、被告乙○○先後多次相姦
    犯行，均時間緊接方法相同，分別觸犯構成要件相同之罪名
    ，顯均係基於概括犯意反覆為之，分別應依連續犯規定各論
    以一罪，並均依法加重其刑。至於檢察官移送併辦之犯罪事
    實（九十五年度偵字第三二五號），與起訴書所載犯罪事實
    （九十四年度偵字第三二二九號）為同一事實，本院自應一
    併審究，附此敘明。原審以被告二人罪證明確，而適用刑法
    第五十六條、第二百三十九條、第四十一條第一項前段，罰
    金罰鍰提高標準條例第二條，並審酌被告丙○○、乙○○二
    人之素行、智識程度；犯罪之動機、目的、手段，被告二人
    為一己情慾，不故自身、他人之家庭倫常，所為已嚴重破壞
    告訴人之婚姻幸福，犯後雖已坦承犯行，惟尚未與告訴人達
    成和解，賠償告訴人損害等一切情狀，分別量處二人各有期
    徒刑三月，並均諭知易科罰金之折算標準。
三、經核原判決上開認事用法，洵無違誤，量刑亦屬妥適。檢察
    官據告訴人請求上訴指稱，被告二人犯後態度惡劣至極，毫
    無悔意，原審僅科處被告二人各有期徒刑三月，顯然過輕等
    語。惟按量刑之輕重，係屬事實審法院得依職權自由裁量之
    事項，苟已斟酌刑法第五十七條各款所列情狀，而未逾越法
    定刑度，不得遽指為違法。原判決就被告犯罪情節，已在事
    實欄明白認定，及於理由欄詳加論斷，最後明審酌被告丙○○、乙○○二人之素行、智識程度；犯罪之動機、目的、
    手段，被告二人為一己情慾，不故自身、他人之家庭倫常，
    所為已嚴重破壞告訴人之婚姻幸福，犯後雖已坦承犯行，惟
    尚未與告訴人達成和解，賠償告訴人損害等一切情狀，在法
    定刑範圍內，量處被告二人各有期徒刑三月，並諭知易科罰
    金之折算標準，難謂有何不當。原審就刑罰裁量職權之行使
    ，既未逾越法律所規定之範圍，亦無濫用權限之情形，殊不
    能任意指摘原審量刑過輕，檢察官上訴指摘原審量刑過輕，
    難認有理由，應予駁回。
據上論斷，應依刑事訴訟法第368條，判決如主文。
本案經檢察官陳明光到庭執行職務。
中    華    民    國    95    年    5     月    30    日
                  刑事第五庭  審判長法  官  吳  敦
                                    法  官  陳世宗
                                    法  官  吳啟民
以上正本證明與原本無異。
不得上訴。
                                    書記官  江采廷
中    華    民    國    95    年    6     月    1     日
附錄：本案論罪科刑法條全文
刑法第239條 (通姦罪)
有配偶而與人通姦者，處一年以下有期徒刑。其相姦者亦同。


司法院資訊處製作；財團法人民間司法改革基金會備份。
